臺灣新竹地方法院民事判決　　　　　　　 96年度再易字第9號
再審原告　　甲○○
再審被告　　乙○○
上列當事人間請求移轉土地所有權事件，再審原告對本院96年度
簡上字第17號確定判決提起再審之訴，本院判決如下：
    主      文
再審之訴駁回。
再審訴訟費用由再審原告負擔。
    事實及理由
壹、程序方面：
一、按再審之訴，應於30日不變期間內提起；前項期間自判決確
    定時起算，判決於送達前確定者，自送達時起算，民事訴訟
    法第500條第1項及第2項前段分別定有明文。經查，本院96
    年度簡上字第17號民事判決係於民國96年9月5日宣示，並於
    96年9月11日送達再審原告收受，此有送達回證附於本院96
    年度簡上字第17號卷足稽，則其於同年9月17日向本院提起
    本件再審之訴，並未逾前開法定再審期間，合先敘明。
二、按再審之訴顯無再審理由者，得不經言詞辯論，以判決駁回
    之，民事訴訟法第502條第2項定有明文。
貳、實體方面：
一、本件再審原告之再審意旨略以：原判決有足以影響於判決之
    重要證物漏未斟酌而得提起再審之訴之事由，民事訴訟法第
    436條之7規定就有足影響於裁判之重要證物漏未斟酌，得提
    起再審之訴，本件原判決就上訴人主張證人陳榮輝於96年4
    月27日之證述：「這麼多年我已忘記了，我只知道當初賣壹
    佰坪沒有講明，只是從他的土地扣壹佰坪，是否有如付圖二
    之虛線及文字記載我也忘了。後來89年6月以後過戶之前，
    劉子平說要賣二佰坪土地，此時就與地主說好，是賣後面的
    土地，我知道填寫契約書時沒有說好位置，但過一、二個月
    有請人來測量，不知是請地政人員或私下請的，當時有立下
    地樁，測量時我有在場，所以我知道一百坪的位置。89年7
    、8月請人測量時，因為佃農不識字地主主導此測量時，佃
    農也沒有意見，地主當時有講好，所賣得一百坪就是靠865
    地號，即865與865-5分割線平行割一百坪，當時初步測量時
    ，鐵皮屋及建物沒有佔到地主的地。」可證明於分割測量時
    ，系爭鐵皮屋及建物沒有佔到地主的地，並定有地樁，現地
    樁仍在現場，對於證人此一重要之證述，原判決不僅有違民
    事訴訟法第226條規定，且對於再審原告上開重要陳述完全
    不為審酌，尤其對於相片足以證明證人陳榮輝所述再審被告
    請人測量之界樁位置所在，且依界樁位置，當時初步測量時
    ，鐵皮屋及建物沒有佔到地主的地，原判決就再審原告如此
    重要之攻擊方法及所提出之足以影響裁判之重要相片證物漏
    未斟酌，顯已違背民事訴訟法第436條之7及第497條之規定
    等語，爰依法提起本件再審之訴，並聲明：（一）原確定判
    決廢棄。（二）再審被告之訴駁回。
二、按對於簡易訴訟程序之第二審確定終局裁判，如就足影響於
    裁判之重要證物，漏未斟酌者，亦得提起再審之訴或聲請再
    審，民事訴訟法第436條之7定有明文；而所謂「就足影響於
    判決之重要證物漏未斟酌」者，係指對於簡易訴訟程序之第
    二審言詞辯論終結前，已經存在並已為聲明之證據，第二審
    確定判決未調查，且未於判決理由中說明其無調查、斟酌之
    必要，或雖經調查而未於判決中斟酌者而言，倘原確定判決
    對於該項證物，認係不必要之證據，或有不足採信之情形，
    已依法記明其理由於判決者，即係已經斟酌，而非漏未斟酌
    ；且漏未斟酌證物，無關重要，縱經斟酌，亦與確定判決無
    影響者，亦不得據為再審之理由。經查，再審原告主張原確
    定判決所漏未斟酌之證據為證人陳榮輝之證述及再審原告所
    提相片；惟查，有關證人陳榮輝之證述，業經再審原告於原
    審審理中主張，並聲請傳訊為證人，復經兩造於原審訴訟程
    序中就證人陳榮輝之證述予以辯論，嗣前揭證據經原審法院
    調查、斟酌後，亦已於原確定判決理由二、（三）中載明：
    「細究上開協議書所附之附圖，僅標示出上訴人與另一佃農
    劉阿全之耕種區域，並註明：「界址依地政單位分割界址為
    定」，並未就系爭磚造樓房、系爭鐵皮屋是否坐落在上訴人
    分得區域為任何之記載，此有卷附協議書暨附圖可稽，且證
    人即上開協議書之見證人陳榮輝亦證稱系爭土地之原地主黃
    陳玉彩係以各自耕種的地方來分配，當時劉阿全耕作位置為
    北方，上訴人耕作位置為南方，且上訴人於簽定協議書之同
    日雖將其配得土地之其中100坪復賣予地主，惟亦未講明位
    置，當初協議書備註欄之真意係地主預想上訴人所賣回之
    100 坪土地，有可能使系爭鐵皮屋占用到地主所有之地，故
    才特別約定「如有地上物占到，應負責拆還」等情，且觀諸
    卷附被上訴人於89年11月28日委託欣盟代書事務所寄發之函
    文可知，被上訴人為利雙方儘速終止三七五租約並辦妥土地
    分割事，正多方面處理中，且係依照雙方上開89年6月29日
    之協議書內容進行，故綜觀雙方簽訂之協議書真意，應係原
    865 地號土地終止租約並辦理分割移轉登記後，若上訴人或
    另一佃農劉阿全有地上物坐落於非渠等分得之土地上時，渠
    等均有義務負責拆還，三方就分割後仍占用之部分達成終止
    先前土地使用之合意無訛。」等語至明，此有本院96年度簡
    上字第17號確定判決書附卷可稽，並經本院調取前開卷宗閱
    明屬實，即原判決對證人陳榮輝之證述已加以全面審酌，並
    綜合協議書內容等而為上開判斷，並非就證人陳榮輝之證述
    未經斟酌。是以，證人陳榮輝之證述既經再審原告於原審訴
    訟程序中聲明為證據，並經原審予以斟酌取捨後，就其認定
    之結果載明於原確定判決理由中，自無所謂足以影響判決之
    重要證物漏未斟酌情事存在，是再審原告指摘原確定判決有
    民事訴訟法第436條之7之再審事由，尚無可採。再者，所謂
    漏未斟酌之證物，需係足以影響於判決者，然再審原告主張
    原判決漏未斟酌證人陳榮輝之證述部分，應在於證人陳榮輝
    所為：「測量時我有在場，所以我知道一百坪的位置。89年
    7、8 月請人測量時，因為佃農不識字地主主導此測量時，
    佃農也沒有意見，地主當時有講好，所賣得一百坪就是靠
    865地號，即865與865-5分割線平行割一百坪，當時初步測
    量時，鐵皮屋及建物沒有佔到地主的地。」之部分證述，然
    原判決係對證人陳榮輝之證述全面審酌，並綜合協議書內容
    等情而為上開判斷，且證人陳榮輝雖為：初步測量時未佔用
    再審被告土地之證述，然本件系爭建物究有無佔用系爭土地
    ，業經原審囑託新竹市地政事務所派員測量，並製作複丈成
    果圖在卷，再審原告所提證人陳榮輝上開證述內容，並無從
    影響原確定判決之結論；而再審原告所提相片部分，僅係現
    場有無界樁存在之證明，亦無從影響於原確定判決之內容。
    是再審原告主張之原確定判決有足以影響於判決之重要證物
    漏未斟酌，自不足採。
三、綜上，本件原確定判決依其事實審法院之職權，斟酌取捨兩
    造所提證據及證人之證述而為認定，難認有何足以影響於判
    決之重要證據漏未審酌之情事。從而，再審原告主張原確定
    判決有民事訴訟法第436條之7之再審事由，提起本件再審之
    訴，應認顯無再審理由，爰依民事訴訟法第502條第2項規定
    ，不經言詞辯論，逕以判決駁回之。
四、訴訟費用負擔之依據：民事訴訟法第78條。
中　　華　　民　　國　　96　 　年　　10　　月　　3　　日
                  民事第一庭  審判長法　官　陳順珍
                                    法  官  高敏俐
                                    法  官  林南薰
以上正本係照原本作成。
不得上訴。
中　　華　　民　　國　　96　 　年　　10　　月　　3　　日
                                    書記官　楊書棼
